臺灣臺北地方法院民事判決　　　　　　　92年度訴字第4681號
原　　　告　三福氣體股份有限公司
法定代理人　丁○
訴訟代理人　陳雲惠律師
複　代理人　戊○○
被　　　告　震宏貿易股份有限公司
法定代理人　庚○○○
訴訟代理人　吳志祥律師
上列當事人間給付貨款等事件，本院於中華民國93年12月23日言
詞辯論終結，判決如下：
    主  文
被告應給付原告新台幣貳佰肆拾參萬陸仟伍佰玖拾元，及自民國
九十二年三月二十二日起至清償日止，按年息百分之五計算之利
息。
原告其餘之訴駁回。
訴訟費用由被告負擔百分之九十六，餘由原告負擔。
本判決原告勝訴部分，於原告以新台幣捌拾壹萬參仟元或同面額
之中國國際商業銀行中山分行無記名可轉讓定期存單為被告供擔
保後，得假執行。但被告如以新台幣貳佰肆拾參萬陸仟伍佰玖拾
元為原告預供擔保，得免為假執行。
原告其餘假執行之聲請駁回。
    事實及理由
(甲)程序方面：
一原告原名為「三福化工股份有限公司」，於民國91年9 月26日
  ，變更為「三福氣體股份有限公司」，此有原告之公司變更登
  記表在卷，合先敘明。
二原告起訴原係請求被告給付新台幣（下同）2,649,457 元，及
  自92年3 月22日起之遲延利息，此有起訴狀在卷，嗣減縮附表
  1 至4 部分金額，合計111,038 元，請求金額減縮為2,538,41
  9 元，此亦有減縮訴之聲明暨準備書一狀在卷足稽，依民事訴
  訟法第255 條第1 項第3 款規定，應予准許。
三另原告之法定代理人原為張純明，嗣於訴訟中先變更為迪生，
  復變更為丁○，此有原告之公司基本資料查詢表在卷，則迪生
  、丁○先後聲請承受本件訴訟，符合民事訴訟法第176 條規定
  ，應予准許。
(乙)實體方面：
一原告主張：被告長期向原告購買氣體，約定價金每月結算一次
  ，詎自90年5 月25日起至91年11月30日止，被告向原告購買之
  氦氣、罐裝碳酸、混合氣、氫氣、液氧、液氮等氣體，出貨之
  日期、數量、價格如附表所示，價金共新台幣（下同）2,927,
  127 元，被告除支付部分貨款外，尚積欠2,538,419 元，經原
  告於92年3 月18日，以台北中山郵局第708 號存證信函催告被
  告給付，被告於同年月21日收受後，雖發函承認積欠上開貨款
  ，但僅表示願分期償還，仍未依約給付，爰依買賣之法律關係
  ，請求被告如數給付，及自92年3 月22日起之遲延利息等語。
  並聲明：(一)被告應給付原告2,538,419 元，及自92年3 月22日
  起至清償日止，按年息百分之五計算之利息。(二)願以現金或中
  國國際商業銀行中山分行無記名可轉讓定期存單供擔保，請准
  宣告假執行。
二被告則以：
(一)被告固向原告購買前開氣體，惟原告提出之出貨單，其中如附
  表所示編號6 之第345080號出貨單，該客戶簽收欄並未有原告
  人員之簽名。另附表編號23部分第345403號出貨單，客戶簽收
  欄之簽名為「范代」，無法辨識為何人所簽收。又附表編號13
  部分第926903號出貨單，雖有被告之人員康繼威簽名，但該出
  貨單僅記載品名為液氬，並未有數量之記載。至附表編號14、
  28、32部分之第244823號、第00000000號、第00000000號出貨
  單，乃由訴外人鐘順顯所簽收，附表編號17部分第657871號出
  貨單，由訴外人陳進東所簽收，均非被告之人員。況附表編號
  36部分，原告並未提出出貨單，被告否認此貨款債權存在。再
  者，附表編號37部分，原告乃就編號38部分重複請求。且附表
  編號7 、45至49部分，被告已支付價款，原告自不得請求。
(二)另如附表編號10、13、17、22、27、32、36部分，被告於89年
  底、90年初，發現市場上液氬、液氧之價格，每公斤分別僅有
  9 元、3 點3 元，原告出售之價格卻各為每公斤15元、3 點6
  元，經原告表示反對，雙方於90年8 月，正式口頭約定液氬、
  液氧各降為每公斤10元、3 點3 元，且液氬價格回溯二年，即
  自88年8 月起，超收部分之金額，即1,049,900 元作為以後貨
  款之折讓，是被告最多僅積欠原告1,038,023 元貨款。至原告
  若否認有同意降價之事，被告亦否認原告請求各該氣體之單價
  。
(三)又原告造成被告財產及信譽之損失，被告就此損害主張與原告
  之貨款請求權相互抵銷。
(四)並聲明：原告之訴駁回；如受不利之判決，願預供擔保請准宣
  告免為假執行。
三兩造不爭執之事實：
  被告曾向原告購買氦氣、罐裝碳酸、混合氣、氫氣、液氧、液
  氮等氣體，約定價金每月結算一次，為兩造所不爭執，有出貨
  單、統一發票在卷。
四得心證之理由：
  本件兩造所爭執之處，應在於被告是否積欠原告前開貨款，原
  告是否曾同意折讓部分貨款，及被告之抵銷抗辯，是否有理由
  ？
(一)被告積欠之貨款數額：
1.有關附表編號6 部分，其中第345080號之出貨單（本院卷1 第
  320 、321 頁、本院卷2 第10頁），記載品名為罐裝碳酸，數
  量4,120 公斤，每公斤4 點5 元，加計營業稅後之貨款為19,4
  67元（4,120 ×4.5 ×1.05＝19,467），該客戶簽收欄之簽名
  為「鄧5/15」，並未有被告人員之簽名，此為原告所不爭執。
  另附表編號23部分，其中第345403號之出貨單（本院卷1 第33
  1 頁），記載品名為罐裝碳酸，數量4,720 公斤，每公斤4 點
  5 元，加計營業稅後之貨款為22,302元（4,720 ×4.5 ×1.05
  ＝22,302），該客戶簽收欄之簽名為「范代」，無法辨識為何
  人所簽收，此亦為原告所不爭執。此外，原告亦未提出其他證
  據，以證明上開氣體為被告所買受，則被告辯稱此部分貨款應
  予扣除，自屬可取。
2.有關附表編號13其中第926903號之出貨單部分（其餘詳后述）
  ，被告對於經被告之人員康繼威簽名，雖不爭執，但辯稱該出
  貨單僅記載品名為液氬，並未有數量之記載云云。惟上開第
  926903號之出貨單，雖因傳真、影印等因素，原告第一次提出
  時數量部分模糊不清（本院卷1 、324 頁），但經原告提出正
  本與被告核對後，該數量記載為2,200 公斤（本院卷2 第11頁
  ），已為被告所不爭執，則被告上開所辯，已不足取。
3.有關附表編號14、28、32第244823號、第00000000號、第0000
  000000號之出貨單部分（本院卷1 第324 、334 、336 頁），
  乃由訴外人鐘順顯所簽收，附表編號17部分，其中第657871號
  之出貨單（本院卷1 第328 頁），由訴外人陳進東所簽收。就
  此部分，原告主張上開出貨單乃訴外人三鶯氣體有限公司（下
  稱三鶯公司）向被告購買後，由被告向原告訂購，再由三鶯公
  司至原告處領貨等語，並聲請訊問證人甲○○。嗣經本院訊問
  證人甲○○，證人甲○○證稱：伊係三鶯公司負責人，上開出
  貨單上簽名之己○○、陳進東均為伊公司司機，伊公司係向桃
  園氧氣工業股份有限公司（下稱桃氧公司）購買氣體，再由桃
  氧公司以被告或桃氧公司之名義向原告訂購，由伊公司司機持
  出貨單至原告處領貨，至於請款部分，有時以桃氧公司名義請
  款，有時以被告名義請款，該貨款伊公司均已支付等語。復經
  兩造同意證人甲○○依民事訴訟法第305 條第3 項規定，以書
  狀陳述上開買賣資料，而依證人甲○○提出之出貨單（本院卷
  2 第103 頁至107 頁），該出貨單之出賣人為原告，買受人為
  被告，再由三鶯公司以被告之名義，至原告處領貨，至統一發
  票部分，則開立買受人為三鶯公司，出賣人為桃氧公司，此亦
  為兩造所不爭執。堪認上開出貨單，乃基於兩造間之買賣關係
  ，由三鶯公司之鐘順顯、陳進東，以被告履行輔助人之地位所
  受領。故被告上開所辯，亦不足取。
4.有關附表編號36部分，被告辯稱原告並未提出此部分之出貨單
  ，被告否認此貨款債權存在等語，原告亦自承無法提出此部分
  之出貨單，是依原告提出編號36部分之統一發票（本院卷1 第
  337 頁），原告此部分主張之貨品為液氬，數量為4,400 公斤
  ，價格為每公斤13元，加計營業稅之貨款為60,060元（4,400
  ×13×1.05＝60,060），自應予扣除。
5.又被告辯稱附表編號37部分，與編號38部分係重複云云。惟查
  ，編號37部分之出貨單，編號為第00000000號（本院卷1 第22
  7 頁），品名為氦氣，數量為24立方公尺，出貨日期為91年2
  月21日，至編號38部分之出貨單，編號為第00000000號（本院
  卷1 第280 頁），品名為氦氣，數量為24立方公尺，出貨日期
  為91年3 月19日。雖上開二份出貨單品名、數量相同，但出貨
  日期並不相同，且被告對於簽收部分並不爭執，堪認上開二份
  出貨單並不相同，故被告上開所辯，亦不足取。
6.另被告辯稱附表編號7 、45至49部分，被告已支付價款云云。
  惟原告否認之，是依最高法院28年上字第1920號判例要旨闡釋
  ：「請求履行債務之訴，原告就其所主張債權發生原因之事實
  ，固有舉證之責任，若被告自認此項事實而主張該債權已因清
  償而消滅，則清償之事實，應由被告負舉證之責任，此觀民事
  訴訟法第二百七十七條之規定自明。」被告自應就已清償此部
  分貨款之事實，負舉證之責任。但被告就此部分，完全未提出
  任何證據以供審酌，被告上開所辯，顯不足取。
7.另被告辯稱如附表編號10、13、17、22、27、32部分，原告已
  同意自90年8 月起，液氬、液氧之價格各降為每公斤10元、3
  點3 元，惟原告仍各以每公斤15元、3 點6 元計價，應將折讓
  部分扣除云云，但為原告所否認，自應由被告依民事訴訟法第
  277 條關於舉證責任分配之規定，就原告曾同意降價之有利於
  己之事實，負舉證之責任。就此，被告係聲請訊問證人壬○○
  、辛○○、丙○○、乙○○，以為證明。惟查，證人壬○○證
  稱：伊係被告之會計人員，並未見聞兩造有代表權之人達成價
  格折讓之協議等語，並不足以據為證明原告就液氬、液氧之價
  格有各降為每公斤10元、3 點3 元之事實。另證人丙○○則證
  稱：伊係原告之業務人員，負責接洽被告之業務，伊於89年11
  月間，因被告未支付貨款，曾與原告之乙○○經理至被告處詢
  問未付款之原因，被告剛開始表示是因為更換票據往來銀行之
  故，後來才要求降價，但是雙方沒有談成降價和折讓的協議等
  語。是依證人丙○○之上開證述，亦無法證明原告就液氬、液
  氧之價格，有同意各降為每公斤10元、3 點3 元之事實。至證
  人辛○○雖證稱：伊為被告之前任法定代理人庚○○○之配偶
  ，曾代表被告和原告洽談降價事宜，原告之乙○○經理同意液
  氬部分之價格，降為每公斤10元，當時沒有簽書面協議云云。
  惟證人辛○○為被告之前任法定代理人庚○○○之配偶，亦為
  桃氧公司之法定代理人，此為兩造所不爭執，並有桃氧公司之
  公司基本資料查詢表在卷足稽，是證人辛○○與本件訴訟，自
  有利害關係。況證人乙○○證稱：伊為原告之經理，伊並未同
  意被告液氬之價格降為每公斤10元等語。是證人辛○○與證人
  乙○○之證述不同，則證人辛○○之上開證述，尚難據為有利
  於被告之認定。此外，被告始終不能提出其他證據，以證明原
  告就液氬、液氧之價格，有同意各降為每公斤10元、3 點3 元
  之事實。故被告辯稱雙方於90年8 月，正式口頭約定液氬、液
  氧各降為每公斤10元、3 點3 元，且液氬價格回溯二年，即自
  88年8 月起，超收部分之金額作為以後貨款之折讓云云，則不
  足取。
8.至被告復辯稱原告若否認有同意降價之事，被告亦否認原告請
  求各該氣體之單價云云。然依本件兩造之交易過程，被告向原
  告訂購該氣體後，由被告派員至原告處領貨時，在前開出貨單
  上簽收，再由原告於每月月底結算時，開立統一發票記載品名
  、數量、單價、總價交付予被告收執，此有該出貨單、統一發
  票在卷，亦為兩造所不爭執，堪認兩造於被告向原告訂購氣體
  時，就上開買賣之單價應有合意。則被告以事後發現市場上液
  氬、液氧之價格，較原告之售價為低，因要求原告降價未果，
  事後否認上開交易過程中各氣體單價之合意，尚不足取。
9.綜前所述，扣除附表編號6 其中第345080號之出貨單部分，貨
  款為19,467元；附表編號23其中第345403號之出貨單部分，貨
  款為22,302元；附表編號36部分，貨款為60,060元；原告得請
  求之貨款數額，應為2,436,590 元（2,538,419 －19,467－22
  ,302 －60,060 ＝2,436,590）。
(二)被告之抵銷抗辯：
1.按二人互負債務，而其給付種類相同，並均屆清償期者，各得
  以其債務，與他方之債務，互為抵銷。但依債之性質不能抵銷
  或依當事人之特約不得抵銷者，不在此限。民法第334 條第1
  項定有明文。
2.然查，被告就此部分除未提出抵銷之原因事實，更未提出抵銷
  之數額，自與前揭民法第334 條第1 項所規定之抵銷要件不符
  ，故被告此部分之抗辯，顯屬無據。
五按買受人對於出賣人，有交付約定價金之義務，民法第367 條
  定有明文。本件被告積欠原告2,436,590 元之貨款，原告主張
  依首揭規定，請求被告如數給付，自屬有據。末按，「給付無
  確定期限者，債務人於債權人得請求給付時，經其催告而未為
  給付者，自受催告時起，負遲延責任。」、「遲延之債務，以
  支付金錢為標的者，債權人得請求依法定利率計算之遲延利息
  。」、「應付利息之債務，其利率未經約定，亦無法律可據者
  ，週年利率為百分之五。」民法第229 條第2 項前段、第233
  條第1 項前段、第203 條復分別著有明文。本件原告對於被告
  之貨款請求權，並未約定給付之期限，係屬於給付未有確定期
  限之金錢債權，揆諸前述規定，原告主張其已於92年3 月18日
  ，以台北中山郵局第708 號存證信函催告被告給付，被告於同
  年月21日收受後仍未給付，應自同月22日起，加給按年息百分
  之五計算之法定遲延利息，此有該存證信函在卷，亦為被告所
  不爭執，於法尚無不合。故原告請求被告給付2,436,590 元，
  及自92年3 月22日起至清償日止，按年息百分之五計算之利息
  之範圍內，為有理由，應予准許。逾此部分之請求，為無理由
  ，不應准許。
六另本件兩造均陳明願供擔保後，請准宣告假執行或免為假執行
  ，經核原告勝訴部分，合於規定，爰分別酌定相當之擔保金額
  ，予以准許。又原告其餘之訴既經駁回，其該部分假執行之聲
  請，因訴之駁回而失所附麗，不應准許。
七本件事證已臻明確，兩造其餘主張、陳述及所提證據，經審酌
  與本院前揭判斷不生影響，毋庸再予審酌，併此敘明。
八訴訟費用負擔之依據：第79條。
中　　華　　民　　國　　94　　年　　1 　　月　　13　　日
                  民事第六庭    法　官　姜悌文
以上正本係照原本作成
如對本判決上訴，須於判決送達後20日內向本院提出上訴狀
中　　華　　民　　國　　94　　年　　1 　　月　　17　　日
                    　　　　　　書記官　陳鳳瀴
